【裁判字號】    98,上訴,1128
【裁判日期】    981208
【裁判案由】    殺人未遂
【裁判全文】
臺灣高等法院高雄分院刑事判決        98年度上訴字第1128號
上  訴  人  臺灣高雄地方法院檢察署檢察官
上  訴  人
即  被  告  乙○○
                    現另案於臺灣高雄第二監獄執行
選任辯護人  李淑欣律師
上列上訴人因被告殺人未遂案件，不服臺灣高雄地方法院98年度
訴字第21號中華民國98年7 月9 日第一審判決（起訴案號：臺灣
高雄地方法院檢察署97年度偵緝字第2116號），提起上訴，本院
判決如下：
     主  文
上訴駁回。
     事  實
一、乙○○前於民國92年間因施用毒品案件，經臺灣高雄地方法
    院以92年度訴字第2256號判處有期徒刑7 月確定，於93年10
    月17日縮短刑期執行完畢。詎乙○○猶不知悔改，於97年3
    、4 月間因積欠他人債務，需錢孔急，思及友人甲○○於約
    20年前曾積欠其新臺幣（下同）5,000 元，遂於97年4 月下
    旬某日前往甲○○位於高雄市○○區○○路1 巷72弄3 號住
    處向甲○○追討積欠之債款，然因甲○○前往醫院照顧病重
    之母而未獲見面，乙○○遂在上開住處之日曆紙上留下表明
    追討債務意思之文字後離去。嗣因甲○○遲遲未予回應，乙
    ○○再度於97年5 月1 日下午4 時許，前往甲○○上開住處
    向甲○○追討積欠之款項，因甲○○表明上開債款已積欠時
    久，目前亦無資力返還，兩人遂發生口角，乙○○竟基於傷
    害人身體之犯意，於同日下午4 時30分許，持身上藏有之不
    明尖銳刀械（未扣案）刺向甲○○，且其主觀上雖不預見以
    上開不明尖銳刀械刺向甲○○之行為將造成甲○○重傷害結
    果之認識，而未有重傷害之犯意，惟在客觀上知悉後頸部之
    頸椎乃脊神經分佈密集之處，為人體重要且脆弱之部位，而
    能預見持上開不明尖銳刀械刺向人之後頸部，將使人因而發
    生重傷害之結果，仍持上開刀械刺向甲○○之臉部、腹部及
    後頸部等處，致甲○○受有左眉穿刺傷（3 ×0.5 ×4 公分
    ）、腹部穿刺傷（2 ×0.8 ×8 公分）、後頸部穿刺傷（2
    ×0.3 ×5 公分）併脊髓損傷等傷害，乙○○並於甲○○遭
    刺流血倒地後隨即逃離現場，適有甲○○之友人鄭博仁前往
    上址探望甲○○，旋於同日下午4 時50分許，將重傷倒地之
    甲○○送往高雄市立旗津醫院（下稱旗津醫院）急救，再於
    同日下午5 時39分轉至阮綜合醫療社團法人阮綜合醫院（下
    稱阮綜合醫院）進行傷口縫合手術，惟仍因頸椎左側神經受
    傷血腫壓迫神經，造成左側肢體肌力減弱、麻痺、永久無力
    「左上肢1 分（正常5 分）、左下肢2 分（正常5 分）」，
    而嚴重減損左側肢體機能之重傷害結果。
二、案經甲○○訴由高雄市政府警察局鼓山分局報請臺灣高雄地
    方法院檢察署檢察官偵查起訴。
    理  由
壹、證據能力部分：
一、(一)按被告以外之人（包括證人、鑑定人、告訴人、被害人及
    共同被告等）於檢察事務官、司法警察官或司法警察調查中
    所為之陳述，與審判中不符時，其先前之陳述具有較可信之
    特別情況，且為證明犯罪事實存否所必要者，得為證據，刑
    事訴訟法第159 條之2 定有明文。
    (二)本件證人即告訴人甲○○於警詢時所為之陳述雖與原審審
    判中略有不符，惟其於原審審理時證稱：其受傷後頭腦的反
    應力無法像以前那樣正確的表達，現在也有很多人向其表示
    其記憶力不像從前那樣等語，且證人甲○○接受警詢時係97
    年5 月6 日，距本件案發當時僅相隔約5 日之時間，且當時
    尚未接受開刀手術治療，可以正常言語等情，業據證人即本
    案製作筆錄員警李建輝於原審審理時證述在卷，並有阮綜合
    醫院98年6 月1 日阮醫教字第0980000279號函在卷可證，本
    院審酌其於警詢中之證述距案發日較近，當時記憶自較深刻
    ，可立即反應理解所知，不致因時隔日久而遺忘案情，又較
    無受人情或其他外界因素介入影響陳述正確性。且其又自述
    受傷後影響記憶，是本院認其於警詢時所為之陳述，具有較
    可信之特別情況，且為證明本件被告犯罪事實存否所必要者
    ，依上開刑事訴訟法第159 條之2 之規定，應有證據能力。
二、卷附翻拍照片3 紙（參警卷第17頁），係傳達照相當時現場
    情況，而透過照片傳達情形與現場實況在內容上之一致性，
    透過機械之正確性加以保障，即照片並不存在人對現實情形
    之知覺、記憶所經常發生的表現錯誤，是認照片之性質係非
    供述證據，並無傳聞法則之適用，且亦別無證據證明上開蒐
    證照片有經偽造、變造或不法之情形，自有證據能力。
三、本件檢察官、被告之選任辯護人及被告於本院準備程序時，
    已表示對下列所引證據屬被告以外之人在審判外陳述之傳聞
    證據部分，除上開證人即告訴人甲○○於警詢時所為之陳述
    部分外，均同意作為證據。本院斟酌上開證據並無違法取得
    之情事，亦無證明力明顯過低之情形，依各該審判外供述證
    據製作當時之過程、內容、功能等情況，加以綜合判斷，認
    具備合法可信之適當性保障，認為作為本件被告乙○○認定
    犯罪有無之證據亦屬適當，是均得採為本件論斷之證據。
貳、認定被告有罪所憑之證據及理由
一、訊據被告乙○○固坦承曾向告訴人甲○○催討積欠之債務而
    在告訴人甲○○上開住處之日曆紙上留下表明追討債務意思
    之文字，惟矢口否認有何持刀刺傷告訴人之行為，辯稱：伊
    根本不知道甲○○被刺傷的事，是後來被傳喚到庭才知道此
    事，伊懷疑甲○○是認錯人，或因為伊曾責怪甲○○酒後毆
    打其母親之事而懷恨在心，所以才誣陷伊犯案，伊並未持刀
    刺傷甲○○云云。經查：
  (一)被告於97年3 、4 月間因積欠他人債務，需錢孔急，思及告
    訴人甲○○於約20年前積欠其5,000 元，遂於97年4 月下旬
    某日，前往甲○○位於高雄市○○區○○路1 巷72弄3 號住
    處向甲○○追討上開積欠之債款，然因甲○○前往醫院照顧
    病重之母而未獲見面，乙○○遂在上開住處之日曆紙上留下
    表明追討債務意思之文字後離去之事實，業據被告於原審及
    本院審理時均自承不諱，並陳稱：其於97年3 、4 月間因失
    業需要用錢，剛好想到甲○○於約20年前的時候積欠其約5,
    000 元之債務，就前往甲○○住處索債，但因該處都沒有人
    在家，透過鄰居才知道甲○○去醫院照顧母親，其遂在日曆
    上留下希望甲○○還錢之字條離去等語（參原審二卷第72～
    74頁、本院卷第88頁、第158 頁），核與證人即告訴人胞姐
    黃珠於原審審理時證稱：其母親大約在97年4 月23日或24
    日住院，直至同年5 月8 日在醫院去世，這中間甲○○都有
    去幫忙照顧，在甲○○被殺傷後尚未製作筆錄間某日，其回
    家整理甲○○衣物時看到日曆上有寫字，其便撕下來並交代
    在醫院看護甲○○之兒子記得將該日曆紙交給警察等語相符
    （參原審二卷第68～70頁）；另觀之被告於甲○○住處書寫
    於日曆上之留言，其上載有：「阿富：欠我錢最好見字後速
    拿我叔叔家或羽毛家，因我欠萬龍一筆錢5 萬，所以我很需
    要錢請速與我聯絡，不然我會很難過日子，切記。樹」等語
    ，有日曆紙1 張在卷可佐（參警卷第18頁），是由被告上開
    陳述及日曆紙上之留言相互推敲，顯見被告應係失業無收入
    ，適又積欠綽號「萬龍」者債務，故急需甲○○返還欠款以
    度過此債務難關，惟因甲○○不在家，方有留言請甲○○與
    其聯絡之舉；從而，被告確因積欠他人債務，需錢孔急，故
    前往甲○○住處追債未果後，在日曆上留下索取債務文字後
    離去之情，應可確認。
  (二)嗣被告在日曆紙上留言後因未接獲告訴人甲○○之回應，再
    度於97年5 月1 日下午4 時許，前往甲○○上開住處追討積
    欠之款項，然因甲○○表明上開債項已積欠時久，目前亦無
    資力返還，兩人遂發生口角，被告竟於同日下午4 時30分許
    ，持身上所藏放之不明尖銳刀械刺向甲○○之臉部、腹部及
    後頸部等處，致甲○○受有左眉穿刺傷（3 ×0.5 ×4 公分
    ）、腹部穿刺傷（2 ×0.8 ×8 公分）、後頸部穿刺傷（2
    ×0.3 ×5 公分）併脊髓損傷等傷害，並於甲○○遭刺流血
    倒地後隨即逃離現場，適有案外人鄭博仁前往上址探望甲○
    ○，旋於同日下午4 時50分許將重傷倒地之甲○○送往旗津
    醫院急救，再於同日下午5 時39分許轉至阮綜合醫院進行傷
    口縫合手術等情，業據證人即告訴人甲○○於警詢、偵查時
    證稱：97年5 月1 日下午4 時許，被告突然前往其住處向其
    索債，其向被告表示該筆債務係多年前欠的，現在沒錢還，
    被告遂於同日下午4 時30分許，突然從口袋拿出1 把刀刺向
    其臉部、後頸部及腹部各1 刀後就離開了，剛好有一個朋友
    來找其釣魚，見狀後就報警送醫等語明確（參警卷第2 頁、
    偵一卷第19～20頁），復於原審審理時亦證稱：被告當天直
    接前往其房間找其聊天，後來聊到其積欠被告債務之事，但
    其表示並未積欠被告債務，於是兩人就起衝突，被告便從身
    上拿出刀子將其刺倒在地後沒有繼續做其他動作就離開了，
    過了約20分鐘後，鄭博仁前往其住處看到此情形就將其送往
    旗津醫院，之後又轉往阮綜合醫院治療等語明確（參原審二
    卷第55～56、60～63頁），並有阮綜合醫院97年5 月7 日診
    斷證明書、高雄市立旗津醫院全民健康保險轉診單、院際間
    轉診紀錄表等附卷可查（參警卷第13～15頁），考其於警詢
    、偵查及至原審審理時，就係何人將其刺傷等情均指證歷歷
    ，復就被告因何事前往其上開住處，兩人就積欠債務之問題
    發生衝突、被告持何種銳器攻擊其何部位及嗣後何人發現將
    其送醫等重要情節均證述綦詳，互核一致；且參以證人甲○
    ○於送往旗津醫院急救之第一時間，即向到場關切之員警表
    明遭被告所刺傷，員警因而於97年5 月6 日製作警詢筆錄前
    即調取被告之相片、口卡片供甲○○指認一節，業據證人即
    製作筆錄之員警李建輝於原審審理時證稱：其於案發當日下
    午5 、6 時許，接獲轄區通報有人受傷，就前往旗津醫院詢
    問甲○○發生何事，當時甲○○的意識可以正常言語，並指
    證係遭被告持刀所刺傷，原因是欠債之關係，當時甲○○傷
    得很重急著轉院，所以就未製作筆錄，但已經開始注意被告
    人在何處，之後在97年5 月6 日製作筆錄時，其便調出被告
    之口卡片給甲○○指認並簽名等語明確（參原審二卷第113
    ～115 頁），並有記載「報案時間為97年5 月1 日17時10分
    ，處理情形為甲○○稱遭乙○○打傷，目前無生命危險，住
    院療傷」等之高雄市政府警察察局鼓山分局受理各類案件紀
    錄表，及所載時間分別為「2008/5/5」、「06-MAR -2008
    14：19」等均在員警於97年5 月6 日下午3 時15分製作甲○
    ○警詢筆錄前所調取之指認照片、口卡片各1 份在卷可證（
    參本院卷第132 頁、警卷第16、19頁），足徵甲○○於遭刺
    傷送醫之第一時間，即向員警指認係遭被告乙○○所傷，員
    警因而得悉被告涉嫌此案，故於製作警詢筆錄前即調出被告
    照片供甲○○指認，故其上開指認，並無指認錯誤之可能，
    可信度自然極高；至被告固辯稱：甲○○是因為找不到人賠
    償醫藥費所以才誣陷其犯案云云。然依甲○○於案發當時傷
    勢嚴重之情況下，衡情當無時間慮及日後之求償問題而刻意
    選定對象，誣指他人犯罪，況以被告與告訴人並非熟識深交
    之朋友，其竟忽然向甲○○催討約20年前舊債務，甲○○當
    亦可推而知悉被告經濟狀況應非寬裕，又豈會以之為誣告、
    賠償請求之對象，益見甲○○更無可能係基於求償之原因而
    隨意指證他人犯罪，故被告上開所辯，顯係事後卸責之詞，
    並無可取。
  (三)至證人甲○○於原審審理時雖證稱：案發時間係早上10點等
    語（參原審二卷第55頁），而與其於警詢、偵查中所證述之
    時間不符，惟甲○○係於97年5 月1 日下午4 時50分許送往
    旗津醫院急救之事實，有旗津醫院全民健康保險轉診單、院
    際間轉診紀錄表等附卷可考（參警卷第14、15頁），佐以證
    人甲○○於原審審理時證稱：被告離開現場後不到20分鐘鄭
    博仁就來了，是鄭博仁見其遭殺傷才叫救護車送醫等語（參
    原審二卷第62～63頁），可見甲○○遭被告殺傷倒地之時間
    應係送醫急救之20分鐘前，即下午4 時30分許一節，應可認
    定；參諸證人甲○○於原審審理時已證稱：其不太記得時間
    ，大約是早上10點多，但這是其自己之判斷等語（參原審二
    卷第55頁），顯見甲○○並不確定其於原審審理時所證述之
    案發時間是否正確，而本院既依據甲○○上開距案發時間較
    近之證述及卷內書證等資料勾稽而得出案發時間為97年5 月
    1 日下午4 時30分許，故甲○○上開於原審審理時不明確之
    證述，即不影響本案時間之認定，從而，被告於上開時、地
    ，持刀刺傷甲○○，致甲○○受有上開傷害等情，洵堪認定
    。
  (四)又本院既認定被告於上開時、地，持刀刺傷甲○○之臉部、
    腹部及後頸部之行為，則被告上開持刀刺傷甲○○之行為，
    究係基於殺人或普通傷害之犯意而為，即有審究之必要，茲
    分述如下：
    1.本件爭執之緣起，係被告認甲○○之前積欠其債務，於前
      往甲○○住處日曆紙上留下催討債款之字句未獲回應後，
      遂再度前往甲○○住處要債，兩人於言談間一言不合發生
      爭執，被告遂持刀殺傷甲○○等情，業據本院認定如前，
      而被告係於前往甲○○住處後約30分鐘方持刀傷害甲○○
      一節，亦據證人甲○○於原審審理時證稱：當天被告進入
      屋內與其聊天，約30分鐘後聊到其積欠被告債務時，兩人
      就起了爭執，被告便持刀將其刺傷等語綦詳（參原審二卷
      第60～61頁），衡以被告與甲○○間除此債務糾紛外，別
      無其他仇隙，且係於前往甲○○住處後約30分鐘，因催討
      債務無著之債務問題起口角爭執方持刀刺傷甲○○，而非
      自始即有殺害甲○○之意思，而一見面即持刀砍刺甲○○
      ，自難認被告於前往甲○○住處之初，主觀上即有殺害甲
      ○○之動機存在。
    2.又被告將甲○○刺傷倒地後，未再加以攻擊旋即離去等情
      ，業據證人甲○○於原審審理時證稱：其遭被告刺傷後就
      倒在地上，之後被告沒有繼續對其做其他動作就離開現場
      ，約20分鐘後，其友人鄭博仁前往其住處才將其送醫等語
      明確（參原審二卷第62頁），可見被告在與甲○○發生衝
      突時，已將甲○○刺倒在地，以案發現場除被告與證人甲
      ○○2 人別無其他人在場之情形下，果被告主觀確上有殺
      害甲○○之故意，則在甲○○遭被告刺倒之際，其更應繼
      續為殺害甲○○生命之行為，然被告並未如此，反而隨即
      離開現場，足徵被告當時確無殺害甲○○之故意。
    3.佐以證人即阮綜合醫院醫師何善謙於偵查中證稱：傷者（
      即甲○○）送到阮綜合醫院時生命跡象還算穩定，精神狀
      態正常，可以一般對話，其腹部的傷由上往下刺，還在皮
      下層，沒有到達腹腔，頸椎之刺傷亦未刺到致命的器官，
      以傷者當時之傷勢尚未到達有生命立即危險之程度等語（
      參偵一卷第14頁），可認被告之攻擊並未造成甲○○致命
      之損害，是本院綜合上開衝突之起因、2 人之關係、被告
      行為後之態度及甲○○受傷之情形，堪認被告持刀刺向甲
      ○○時，並無致人於死之殺人故意等情，已甚灼然。
  (五)又本件證人甲○○因遭被告刺傷後頸部，使得其頸椎左側神
    經受傷血腫壓迫神經，造成左側肢體肌力減弱、麻痺，而永
    久無法回復之事實，業據證人何善謙於偵查中證稱：傷者（
    即甲○○）有頸椎左邊神經受傷，造成神經外血腫，壓迫神
    經，導致左半身上、下肌力減弱、麻痺，要回復受傷前之活
    動力不太可能等語明確（參偵一卷第14頁），核與證人甲○
    ○於偵查及原審審理時證稱：其遭被告刺傷之頸部有縫合，
    但傷到經脈，所以左手無法抬高，左腳麻麻的，行走有困難
    ，不小心就會跌倒，都要坐輪椅，頭部也有癲癇，這些都是
    受傷之後才發生的等語相符（參偵一卷第20頁、原審卷第57
    ～58頁），並有甲○○肢體中度殘障之身心障礙手冊1 份附
    卷可憑（參偵一卷第6 頁）；且經原審依職權函詢阮綜合醫
    院關於甲○○之傷勢復原情形，經該院覆以：病患甲○○於
    97年5 月8 日接受頸部椎板切除手術治療，因此造成左側肢
    體肌力「左上肢1 分（正常5 分）、左下肢2 分（正常5 分
    ）」無力，符合刑法第10條第4 項第4 款之重傷等語，有阮
    綜合醫院98年4 月13日阮醫教字第0980000178號函附卷可佐
    （參原審二卷第49頁），可見甲○○所受傷勢確已嚴重減損
    左肢之機能，而屬刑法第10條第4 項第4 款規定之重傷害，
    至為顯明。
  (六)而本院基於被告與證人甲○○2 人之關係、衝突起因、被告
    行為後之態度及被害人受傷之情形，而認被告自始主觀上無
    殺人之故意一節，已如前述，且觀之被告持刀所刺乃臉部、
    後頸部、腹部等部位，並非針對刑法第10條第4 項所規定眼
    、耳、感官知覺、四肢、生殖等器官，即難認其主觀上有何
    重傷之故意，或可預見上開持刀行刺行為，會發生毀敗或嚴
    重減損上開器官之機能，而仍不違背其本意之結果，顯見其
    應係出於普通傷害犯意所為，至堪認定；然人體之頸椎乃脊
    神經密集分佈之部位，稍有不慎，將導致四肢癱瘓之結果，
    本件被告為一有正常智識之成年人，依其生活經驗，客觀上
    應可預見持上開尖銳刀械刺傷人體之後頸部，有傷及頸椎脊
    神經而致人肢體癱瘓之可能，即其對於所實施之基本傷害行
    為，在客觀上有發生致人毀敗或嚴重減損四肢機能等重傷加
    重結果之危險存在可得預見，竟疏未加以防範注意致未預見
    ，以致於造成甲○○因上開後頸部之刺傷，使得頸椎左側神
    經受傷血腫壓迫神經，造成左側肢體肌力減弱、麻痺、永久
    無力「左上肢1 分（正常5 分）、左下肢2 分（正常5 分）
    」，而嚴重減損左側肢體機能之重傷害結果，故被告之傷害
    行為，與甲○○之重傷間，即有相當之因果關係，自應就此
    傷害行為所生之重傷加重結果，負其責任。
  (七)至辯護人為被告辯稱：甲○○就案發當時之犯罪時間、有無
    積欠債務及事後被告有無前往醫院或甲○○住處等情節於警
    詢、偵查、原審審理時均證述不一，與常理不符，顯見有陷
    被告於罪之可能云云。惟查：
    1.本件甲○○於原審審理時就犯罪時間之證述與其警詢、偵
      查中之證述雖有不同，然證人甲○○於原審審理時已證稱
      ：其不太記得時間，大約是早上10點多，但這是其自己之
      判斷等語（參原審二卷第55頁），顯見甲○○並不確定其
      於原審審理時所證述之案發時間是否正確，審酌甲○○因
      受傷影響腦部、記憶等節，業據證人甲○○於原審審理時
      證稱：其受傷後頭腦的反應力無法像以前那樣正確的表達
      ，現在也有很多人向其表示其記憶力不像從前那樣等語明
      確（參原審二卷第65頁），故其於原審審理中就上開時間
      等細節記憶不清，實為受傷影響記憶所致，然甲○○於警
      詢、偵查中就案發時間之證述已證述明確，互核一致，且
      亦與卷內書證等資料若合符節，已經本院認定如上，堪以
      採信，本院自難僅以甲○○於原審審理時就案發時間不確
      定之證述，即據以推論甲○○之有關被告本件傷害致重傷
      害犯行之證述全然不足採信。
    2.再者，甲○○於案發第一時間即向前往醫院關切案情之員
      警表明係遭被告所刺傷，且於警詢、偵查及至原審審理中
      ，對遭被告所刺傷之情均指證歷歷，毫不遲疑，復就被告
      因何事前往其上開住處，2 人就債務問題發生衝突、被告
      持何種銳器攻擊其何部位及嗣後何人發現將其送醫等重要
      情節均證述詳實，已如前述，倘非親身所經歷，實難期待
      甲○○可為如此完整而一貫之證述，故其證言之可信度自
      然極高；雖甲○○於原審審理時否認其積欠被告債務，而
      與警詢、偵查中之證述不同，惟其2 人間之上開債務積欠
      之時日已久，業據被告於原審及本院審理時自承：甲○○
      大概在80幾年間（約20年前）向其借了數千元等語明確（
      參原審二卷第72頁、本院卷第158 頁），故證人甲○○就
      此時間相隔久遠之債務是否真實存在，因不復記憶導致心
      中有所疑惑，故為上開不同之證述，亦屬平常，即難認其
      證述有何齲齬之處，亦難僅憑此細節證述之不同，即全盤
      推翻甲○○上開可信之證述。
    3.另甲○○就被告於案發後有無前往醫院一節，於警詢、偵
      查及原審審理時之證述亦有不同，然證人甲○○於原審審
      理時復證稱：被告前往醫院時，其剛好去吃東西，沒有碰
      到被告，是經由其母親告知才知被告有前往醫院一事等語
      （參原審二卷第64頁），估不論甲○○證述係其母轉述一
      事是否正確，然依其上開證述，可知甲○○未曾在醫院與
      被告碰面一情，應可確認，故甲○○或因他人轉述錯誤，
      或因看見被告所留之日曆紙而誤認被告曾前往醫院，故於
      警詢、偵查中為此證述，非難想像；且經原審依職權向阮
      綜合醫院調取甲○○住院其間之監視錄影畫面，經該院覆
      以：因監視錄影畫面僅保留2 至4 星期，無法提供等語，
      有該院98年6 月1 日阮醫教字第0980000279號函在卷可證
      （參原審二卷第136 頁），故甲○○既非其親眼所見，且
      其母業已亡故，無從取證，復無監視錄影畫面在卷可憑，
      是否屬實，即難以查證；然上開事實既係案發之後所發生
      之事由，亦非本院認定被告犯罪事實所採信之依據，而被
      告所犯上開犯行，已經本院認定在前，並詳細勾稽證人證
      述是否可信及事實發生之經過，自不能憑甲○○就事發後
      細節之證述前後不一，即認甲○○所述全然不足採信，併
      予敘明。
  (八)被告之選任辯護人又為被告辯稱：甲○○之胞姐黃珠於偵
    查中證稱有2 個「水樹」，且殺害甲○○之「水樹」，據甲
    ○○所稱係一矮矮、瘦瘦、黑黑之男孩，顯與在庭之被告不
    相吻合，顯見本案刺傷甲○○之兇手另有其人云云。而證人
    黃珠於偵查中確有如上所述之證述等語，亦據原審勘驗屬
    實，有勘驗筆錄在卷可參（參原審二卷第156 頁）；惟查黃
    珠於案發後甲○○送往阮綜合醫院治療時，方前往醫院探
    視甲○○之事實，業據證人黃珠於原審審理時證述在卷（
    參本院二卷第67頁），顯見黃珠於案發當時並不在現場，
    其就犯嫌之瞭解係透過甲○○轉述而來，故其轉述之內容是
    否符合真實，自應以甲○○所敘述之真意為斷；而本件刺傷
    甲○○之犯嫌，自始至終甲○○均指證被告一人，再無第二
    個「水樹」之情，甲○○只認識一位叫「水樹」者，即在庭
    上之被告乙○○，並無第2 位「水樹」者，迭經證人甲○○
    於警詢、偵查及原審、本院審理時證述明確，且觀之被告身
    型，確實皮膚黝黑、身材精瘦，有照片2 紙附卷可考（參原
    審二卷第171 ～172 頁、本院卷第154 、155 頁），再參以
    甲○○身高有180 公分等情，有其個人基本資料在卷可查（
    參原審二卷第192 頁），故身高僅有170 餘公分之被告在甲
    ○○口中所描述之身型自然較之為矮小，故黃珠轉述甲○
    ○口中之犯嫌型態為矮矮、瘦瘦、黑黑等節，即難認其轉述
    有何與被告身型不符之處；此外，被告復無法說明案發地點
    有無另一位長相矮矮、瘦瘦、黑黑也叫「水樹」之男子，亦
    無法提供另一名「水樹」之詳細年籍資料供本院參酌或傳喚
    ，參諸甲○○均一再堅稱本案確係被告所為，本院自難以辯
    護人上開所述，即為被告有利之認定。
  (九)另被告及其辯護人復請求傳喚證人即發現甲○○受傷並將之
    送醫之鄭博仁到庭，惟鄭博仁曾經原審合法傳喚、拘提，並
    未到庭，且鄭博仁已於98年4 月22日自金門出境後，未有入
    境紀錄，亦經本院查明，有原審送達證書、拘票、報告書及
    法部務部入出境資訊連結作業資料附卷可查（參本院卷第13
    9 頁、原審二卷第89、137 ～140 頁），況鄭博仁亦非案發
    現場之目擊者，而本院依上開證人甲○○等人所證及卷內書
    證等證據相互勾稽，已足認定被告確於上開時、地，持刀刺
    傷甲○○之事實，故實無傳喚證人鄭博仁到庭證述甲○○於
    醫院時所轉述其遭人刺傷經過之必要，附此敘明。
  (十)綜上所述，本件事證明確，被告傷害致人重傷之犯行，堪以
    認定。
二、核被告所為，係犯刑法第277 條第2 項後段之傷害致人重傷
    罪。公訴意旨認被告係犯刑法第271 條第2 項、第1 項之殺
    人未遂罪，尚有誤會，惟其基本社會事實相同，本院自得變
    更起訴法條後審理之。又被告前因施用毒品案件，經原審法
    院以92年度訴字第2256號判處有期徒刑7 月確定，於93年10
    月17日縮短刑期執行完畢等情，有臺灣高等法院被告前案紀
    錄表1 份附卷可稽，其於前開有期徒刑執行完畢後5 年內，
    再故意犯本件有期徒刑以上之罪，為累犯，應依刑法第47條
    第1 項之規定加重其刑。
三、原審因依刑法第277 條第2 項後段、第47條第1 項之規定，
    並審酌被告僅因債務問題等細故而與甲○○發生口角，竟持
    尖銳之刀械刺傷甲○○，致使正值壯年之甲○○因頸椎左側
    神經受傷血腫壓迫神經，造成左側肢體肌力減弱、麻痺、永
    久無力而嚴重減損左側肢體機能之重傷害結果，不但不能從
    事工作，日常生活亦須旁人打理，終其一生，均需與柺杖、
    輪椅為伍，身心受創甚重而難以回復；且犯後猶砌詞狡辯，
    否認犯行之犯後態度，難認其有何悔意，及其動機係債務糾
    紛，手段係持刀刺擊人之臉部、頸部、腹部，迄今尚未與甲
    ○○達成和解或賠償其損害等其他一切情狀，量處被告有期
    徒刑5 年8 月。本院認原判決認事用法均無違誤，量刑亦稱
    妥適。檢察官上訴意旨認被告應係犯殺人未遂罪及指摘原判
    決量刑過輕，被告上訴意旨則仍執前詞矢口否認犯罪，均無
    足取，上訴均為無理由，應予駁回。
據上論斷，應依刑事訴訟法第368條，判決如主文。
本案經檢察官許美女到庭執行職務。
中    華    民    國    98    年    12    月    8    日
                    刑事第三庭  審判長法  官 莊崑山
                                      法  官 張意聰
                                      法  官 莊松泉
以上正本證明與原本無異。
如不服本判決應於收受本判決後10日內向本院提出上訴書狀，其
未敘述上訴理由者，並得於提起上訴後10日內向本院補提理由書
狀（均須按他造當事人之人數附繕本）「切勿逕送上級法院」。
中    華    民    國    98    年    12    月    8    日
                                      書記官 張雲義
附錄本判決論罪法條：
中華民國刑法第277 條
（普通傷害罪）
傷害人之身體或健康者，處3 年以下有期徒刑、拘役或1 千元以
下罰金。
犯前項之罪因而致人於死者，處無期徒刑或7 年以上有期徒刑；
致重傷者，處3 年以上10年以下有期徒刑。


司法院資訊處製作；財團法人民間司法改革基金會備份。
